臺灣士林地方法院刑事判決　　　　　　　　　　　　　　九十年度易字第七九六號
　　公　訴　人　臺灣士林地方法院檢察署檢察官
　　被　　　告　乙○○
右列被告因侵占案件，經檢察官提起公訴（九十年度偵字第九四八一號），本院判決
如左：
    主  文
乙○○意圖為自己不法之所有，而侵占自己持有他人之物，處有期徒刑柒月。
    事  實
一、乙○○原係任職設於台北縣汐止市○○路○段四一八巷一號「凱旋大地─花園城
    堡社區管理委員會」（下稱花園城堡社區管委會）之監察委員，社區管委會之管
    理費原由財務委員戊○○保管，緣社區管委會與山圓建設股份有限公司（下稱山
    圓建設）之間對社區財務有爭議，社區管委會遂於民國九十年三月間某日，決議
    原由戊○○保管之管理費現金交由乙○○保管，戊○○乃於九十年三月下旬某日
    ，在台北縣汐止市○○路○段四一八巷一弄十六號住處，將其保管之管理費現金
    新台幣（下同）十七萬九千二百元交付吳員，吳員收受後，竟意圖為自己不法之
    所有，予以侵占花用。
二、案經被害人戊○○訴由臺灣士林地方法院檢察署檢察官偵查起訴。
    理  由
一、訊據被告乙○○對於右揭侵占事實坦承不諱，核與社區管委會財務委員戊○○於
    警訊、偵查及本院審理中（見本院九十一年一月十八日審理筆錄）證稱情節相符
    ，復有凱旋大地百合區管委員會第一次委員會議記錄影本一件、被告書立之切結
    書及本票影本各一紙附卷可稽，互核相符，被告犯行應堪認定。
二、按刑法第三百三十六條第二項業務侵占罪所謂業務，係指吾人於社會上之地位所
    繼續經營之事務而言，其僅偶一從事者，不得謂為業務（最高法院二十六年滬上
    字第二九號判例可資參照）。本件由於社區管委會與山圓建設之間對社區財務有
    爭議，社區管委會乃經由被告之提議，決議戊○○保管之管理費現金部分交由被
    告保管，連同銀行帳戶內之存款提領後併存入新帳戶，戊○○乃交付現金款項予
    被告之情，業據被告供陳在卷，核與戊○○於本院審理中證稱情節相符（見本院
    九十一年一月十八日審理筆錄第八頁），是被告持有上揭社區管理費，係經由偶
    一之委任契約所為，並不屬於其業務範圍，被告侵占社區管委會委託保管之款項
    ，自不得謂為業務上之侵占，公訴人當庭更正起訴法條為刑法第三百三十六條第
    二項之業務侵占罪，尚有誤解。核被告所為，係犯刑法第三百三十五條第一項之
    侵占罪。爰審酌被告犯罪之動機、目的、手段，侵占款項之數額、犯罪所生之損
    害、迄本院審理時猶未賠償被害人完畢以及犯罪後坦承上揭犯行之態度等一切情
    狀，量處如主文所示之刑。
三、公訴意旨另以：被告基於侵占之概括犯意，連續(一)於九十年三月二十七日，利用
    提領花園城堡社區管委會以戊○○名義開戶存款之機會，提領存款四十一萬一千
    七百元；(二)於九十年四、五月間，收受花園城堡薔薇區住戶所交付之管理費二萬
    六千五百元，將上述款項侵占花用，因認被告另涉有連續侵占罪嫌。經查：
    (一)被告坦承向銀行領款後予以花用之事實。然查，本院向大安商業銀行汐止分行
      函查結果：上揭社區管委會於大安商業銀行汐止分行之帳戶，戶名為「戊○○
      ─凱旋大地ＮＯ９花園城堡社區管理委員會籌備處」，該帳戶之印鑑章為戊○○及甲○○二人，有大安商業銀行汐止分行九十一年二月一日九十一年安汐字
      第０００六號函一紙附卷可稽。又社區管委會與山圓建設為達到彼此監督財務
      的目的，對於上揭大安商業銀行汐止分行帳戶內社區管理費之提領，必須經由
      代表社區管委會之戊○○與代表山圓建設之甲○○經理二人同意且提供印鑑用
      印後始得為之乙情，業經證人戊○○及甲○○於本院審理中證稱在卷（見本院
      九十一年一月十八日、一月二十五日審理筆錄），足認上揭帳戶存款之管理及
      處分權屬於社區管委會與山圓建設二者共同有擁有。又被告提領上揭款項，係
      對於甲○○與甲○○委任之丁○○佯稱「要提領施工保證金」之不實事項，致
      其等陷於錯誤而於銀行提款條用印之事實，業據證人甲○○、丁○○於本院證
      稱明確，是以，被告既未經山圓建設授權向大安商業銀行汐止分行提領上揭款
      項，縱被告業經社區管委會授權，被告顯係以詐欺之方法向銀行取得財物，被
      告所為核與侵占罪無涉，公訴意旨謂被告涉嫌侵占罪嫌，尚有違誤，而公訴意
      旨既認此部分與前揭論罪科刑部分有連續犯裁判上一罪關係，此部分即不另為
      無罪之諭知，而應由檢察官另續為偵查。
    (二)被告雖坦承上揭向住戶收取管理費之事實不諱，然查，被告原為社區管委會之
      監察委員，並無向住戶收取管理費之職權，管理費之收取為總幹事之職責等情
      ，業據戊○○於本院證稱明確。被告雖辯稱：九十年四、五月間，社區總幹事
      丙○○曾委託伊向住戶代收管理費云云，然本院傳訊丙○○於本院證稱：伊並
      未委託被告向住戶收取管理費，也不知道被告曾經向住戶收取管理費之事實，
      社區管委會因為住戶時常未繳管理費，曾經討論過由各社區委員幫忙收，後來
      此事作罷等語（見本院九十一年二月二十六日審理筆錄），據上，被告既無向
      住戶收取管理費之職務，其隱瞞此揭事實而佯向住戶收取之，乃以詐欺之方法
      不法取得他人財物，所為核與侵占罪無涉，公訴意旨謂被告此部分所為涉嫌侵
      占罪嫌，尚有違誤，而公訴意旨既認此部分與前揭論罪科刑部分有連續犯裁判
      上一罪關係，此部分即不另為無罪之諭知，亦應由檢察官另續為偵查，併予敘
      明。
據上論斷，應依刑事訴訟法第二百九十九條第一項前段，刑法第三百三十五條第一項
，罰金罰鍰提高標準條例第一條前段，判決如主文。
本案經檢察官林聰良到庭執行職務。
中      華      民      國      九十一      年      三    月    十二    日
                                      臺灣臺北地方法院刑事第二庭
                                          法  官  王  梅  英
右正本證明與原本無異。
如不服本判決，應於判決送達後十日內，向本院提出上訴狀。
                                          書記官  方  淩  貞
中      華      民      國      九十一      年      三    月    十三    日
附錄法條：
刑法第三百三十五條第一項：
    意圖為自己或第三人不法之所有，而侵占自己持有他人之物者，處五年以下有期
    徒刑、拘役或科或併科一千元以下罰金。
